【裁判字號】    92,易,1949
【裁判日期】    920814
【裁判案由】    妨害自由
【裁判全文】
臺灣板橋地方法院刑事判決                        九十二年度易字第一九四九號
    公  訴  人  臺灣板橋地方法院檢察署檢察官
    被      告  丙○○
右列被告因妨害自由案件，經檢察官提起公訴（九十二年度偵字第二三二五號），本
院判決如左：
    主      文
丙○○無罪。
    理      由
一、公訴意旨略以：被告丙○○與告訴人甲○○原係男女朋友關係，二人因感情不睦
    未繼續交往，丙○○於九十年七月一日二十二時許，在甲○○位於臺北縣板橋市
    ○○路十七巷二十六弄十六之一號二樓住處，與甲○○發生口角爭執，詎竟基於
    恐嚇之犯意稱要一個人配甲○○全家等語，使甲○○心生畏懼，致生危害於甲○○全家之安全，因認被告涉犯刑法第三百零五條恐嚇罪嫌云云。
二、按犯罪事實應依證據認定之，無證據不得推定其犯罪事實，又不能證明被告犯罪
    或其行為不罰者，應諭知無罪之判決，刑事訴訟法第一百五十四條、第三百零一
    條第一項分別定有明文。次按認定不利於被告之事實，須依積極證據，茍積極之
    證據本身存有瑕疵而不足為不利於被告事實之認定，即應為有利於被告之認定，
    更不必有何有利之證據，而此用以證明犯罪事實之證據，猶須於通常一般人均不
    至於有所懷疑，堪予確信其已臻真實者，始得據以為有罪之認定，倘其證明尚未
    達到此一程度，而有合理性之懷疑存在，致使無從為有罪之確信時，即應為無罪
    之判決，此有最高法院八十二年度臺上字第一六三號判決、七十六年度臺上字第
    四九八六號、三十年度上字第八一六號等判例意旨可資參照，而依法治國家之刑
    事訴訟原則，檢察官除提起公訴外，尚須維持公訴，負有說服責任，其舉證責任
    之目的，係在充分證明被告確有如公訴所指之犯罪事實，從而其舉證責任應存在
    於刑事訴訟程序之全程，且於舉證不足以使法院產生有罪之確信時，為終局的舉
    證責任未盡，是故，於公訴程序，用以證明犯罪事實之證據之蒐集、提出、及說
    服之責任，在於檢察官，刑事訴訟法第一百六十一條第一項規定檢察官就被告犯
    罪事實，應負舉證責任，並指出證明之方法，即明示其旨，至於修正前刑事訴訟
    法第一百六十三條第一項及修正後刑事訴訟法第一百六十三條第二項關於法院調
    查證據之規定，乃指法院應於訴訟當事人舉證之範圍內，依職權或聲請，循刑事
    訴訟法第一百六十四條以下關於證據調查之程序及方法而為調查，以將檢察官及
    其他當事人之舉證轉換為法院之證據認知，究明證據之證據能力與證明力，非謂
    法院得逾越公正第三者地位，代檢察官蒐集證據，否則不啻破壞訴訟三方關係，
    衍生由法院證明被告犯罪，或檢察官與法院協同證明被告犯罪等嚴重悖反法治國
    家原則之結果，影響人民對於法院中立客觀之信賴，最高法院八十七年臺非字第
    一號判決謂：「按法院固應依職權調查證據，但並無蒐集證據之義務。刑事訴訟
    法第三百七十九條第十款規定應於審判期日調查之證據而未予調查之違法，解釋
    上應不包括蒐集證據在內，其調查之範圍，以審判中案內所存在之一切證據為限
    ，案內所不存在之證據，即不能責令法院為發現真實，應依職權從各方面詳加蒐
    集、調查。」，暨九十二年臺上字第一二八號判例謂：「刑事訴訟法第一百六十
    一條已於九十一年二月八日修正公布，修正後同條第一項規定：檢察官就被告犯
    罪事實，應負舉證責任，並指出證明之方法。因此，檢察官對於起訴之犯罪事實
    ，應負提出證據及說服之實質舉證責任。倘其所提出之證據，不足為被告有罪之
    積極證明，或其闡明之證明方法，無從說服法官以形成被告有罪之心證，基於無
    罪推定之原則，自應為被告無罪判決之諭知。」，洵屬的論，可供參考。末按告
    訴人之指訴，係以使被告受刑事訴追為目的，故其指訴必須無瑕疵可指，且經調
    查與事實相符者，方得採為被告斷罪之基礎。
三、訊據被告丙○○堅決否認有何恐嚇犯行，辯稱：伊當時與甲○○間有男女朋友關
    係，伊僅記得於九十年七月一日初某日晚間，為阻止甲○○打麻將，曾在臺北縣
    板橋市○○路十五號二樓甲○○之美容工作室發生爭吵，但未至甲○○住處，遑
    及在甲○○住處出言恐嚇等語。公訴人認被告涉有前開罪嫌，無非以告訴人甲○○之指述，佐以甲○○之子乙○○之證言，為其主要論據。
四、經查：
（一）告訴人於警訊提出告訴伊始，乃指述被告至伊在臺北縣板橋市○○路十七巷二
      十八弄十六之一號二樓住處，旋出手毆打伊，並說要殺伊全家，伊因害怕而隨
      被告至臺北縣板橋市○○路十五號二樓美容坊云云（見九十一年度偵字第七三
      二四號偵查卷第三頁反面），於偵查中初稱當日被告至住處與伊爭吵，打伊耳
      光，伊說要吵到店裡（即前開美容坊，下同）去吵，因我小孩在家，所以伊與
      被告即到店裡去云云（見前開偵查卷第十六頁反面），嗣又稱被告因伊欲與之
      分手，於當晚來伊住處責罵伊，並說如伊兒子出來客廳的話，渠一人要配伊全
      家云云（見前開偵查卷第二十頁），準此，被告應係至告訴人住處，見告訴人
      在家，進入客廳揚言要殺告訴人全家，彼時告訴人之子雖在家，但未與被告見
      面，然而被告究係直接恫稱要殺告訴人全家，或是恐嚇告訴人如果其子出現在
      客廳，伊方要殺告訴人全家，以及在告訴人住處有無掌摑告訴人各節，前後敘
      述並不一致；迨至本院訊問時，告訴人復謂因被告常動手打人，伊已難繼續忍
      受，希望終止交往，未料被告惱羞成怒，對著伊家人說了要殺死伊全家的話云
      云（見本院九十二年七月十日訊問筆錄），除無助前開瑕疵之排除及疑義之釐
      清外，尚添飾被告對告訴人及其家人出言恐嚇之情節，足見告訴人歷次指訴非
      無扞格，尚難遽予信實。
（二）證人即告訴人之子乙○○於偵查中固到庭結證而為不利於被告之證言，然其就
      所聞情形，於受訊之初連續陳述事實始末時，乃謂被告於九十年七月二日晚間
      十時許，先到伊住處等候告訴人，俟告訴人回到住處，伊與伊兄返回房間後，
      聽到被告在客廳罵告訴人云云，本無何隻字片語敘及被告掌摑告訴人及出言恐
      嚇等情，嗣經檢察官詢問在庭之告訴人，告訴人補陳告訴人關於如伊兒子出來
      客廳的話，渠一人要配伊全家之指述後，檢察官再度訊問證人乙○○道：「被
      告有無說如果你們出來，他要配你們全家﹖」，證人乙○○答稱：「有的。」
      （以上見前開偵查卷第十九頁反面至第二十頁），則證人乙○○於偵查中關於
      被告恐嚇之證言，顯出於誘導，非無附和之嫌，參以告訴人與證人乙○○間有
      骨肉親誼，難免相互偏頗袒護，已未可逕信此誘導訊問所得證言無訛；矧其於
      本院訊問結證時，猶稱被告當日係於晚間九時許至伊住處，告訴人於當晚十時
      許回到家，被告即質問告訴人為何不在家，動手打告訴人，還恐嚇告訴人稱如
      果哭出聲音，就要一個人配伊全家云云（見本院九十二年七月十日訊問筆錄）
      ，不僅於時間上與偵查中之證言有些微差別，而就被告恐嚇之內容所稱，如告
      訴人哭出聲，就要一個人配伊全家云云，尤與偵查中結證附和之詞即被告稱如
      告訴人之子出來客廳，被告一人要配告訴人全家云云，出入甚鉅，且與告訴人
      歷次指訴未合，要難擔保告訴人指訴之真實性。
五、綜上，公訴人所舉證據即告訴人之指訴與證人乙○○之證言，經調查結果，渠二
    人就應屬親歷親聞之事項所為陳述，皆有顯然之瑕疵可指，且互核不符，未達於
    通常一般人均不至於有所懷疑，堪予確信其已臻真實之程度，而有合理性之懷疑
    存在，致使無從為有罪之確信，揆諸首開法條規定、裁判先例意旨、及說明，即
    應為無罪之諭知，以昭審慎。
據上論結，應依刑事訴訟法第三百零一條第一項，判決如主文。
本案經檢察官蘇揚旭到庭執行職務。
中      華      民      國    九十二    年      八      月     十四     日
                                      臺灣板橋地方法院刑事第六庭
                                          法  官  蔡  新  毅
右正本證明與原本無異。
如不服本判決，應於判決送達後十日內，向本院提出上訴狀。
                                          書記官  謝  麗  秋
中      華      民      國    九十二    年      八      月     十四     日


司法院資訊處製作；財團法人民間司法改革基金會備份。
